臺灣桃園地方法院刑事判決
110年度訴字第933號
公  訴  人  臺灣桃園地方檢察署檢察官 
被      告  林萬忠




選任辯護人  游嵥彥律師(法扶律師)          
上列被告因違反槍砲彈藥刀械管制條例案件，經檢察官提起公訴
（110年度偵字第15926、16276號），本院判決如下：
    主  文
林萬忠犯非法持有非制式手槍罪，處有期徒刑伍年參月，併科罰
金新臺幣伍萬元，罰金如易服勞役，以新臺幣壹仟元折算壹日；
又犯非法持有制式手槍罪，處有期徒刑參年，併科罰金新臺幣伍
萬元，罰金如易服勞役，以新臺幣壹仟元折算壹日。應執行有期
徒刑陸年參月，併科罰金新臺幣捌萬元，罰金如易服勞役，以新
臺幣壹仟元折算壹日。
扣案之非制式手槍壹支（含彈匣壹個，槍枝管制編號：○○○○○○○○
○○）及制式手槍壹支（含彈匣壹個，槍枝管制編號：○○○○○○○○○
）均沒收。
    事  實
一、林萬忠明知具有殺傷力之制式、非制式手槍及子彈，均屬槍
    砲彈藥刀械管制條例所管制之物品，非經中央主管機關許可
    ，不得持有，而分別為下列犯行：
　㈠基於持有非制式手槍及子彈之犯意，於民國110年4月19日上
    午11時10分許（起訴書誤載為下午2時30分許，應予更正）
    前之某時，在雲林縣不詳地點，以新臺幣（下同）2萬5,000
    元之價格，向姓名年籍均不詳綽號「旺仔」之人購買由仿手
    槍外型製造之槍枝，組裝已貫通之金屬槍管而成，擊發功能
    正常，可供擊發適用子彈使用而具有殺傷力之非制式手槍1
    支（含彈匣1個，槍枝管制編號：0000000000）與由口徑9mm
    制式空包彈組合直徑約8.9mm金屬彈頭而成具有殺傷力之非
    制式子彈5顆而持有之。嗣經警於110年4月19日上午11時10
    分許，持本院所核發之110年度聲搜字第509號搜索票（受搜
    索人：林萬忠、案由：違反槍砲彈藥刀械管制條例等）至林
    萬忠當時桃園市○○區○○路000巷000號居所執行搜索，並由林
    萬忠於同日下午2時10分許，帶同警方前往附近500公尺左右
    之樹下，查扣上開非制式手槍1枝及子彈5顆。
  ㈡基於持有制式手槍之犯意，於110年4月23日下午1時許（起訴
    書誤載為下午5時40分許，應予更正）前之某時，在臺灣地
    區不詳地點，收受姓名年籍均不詳綽號「伯青」之人所交付
    、供欠款擔保之由西班牙ASTRA廠A75型，槍號為0907C，槍
    管內具六條右旋來福線，擊發功能正常，可供擊發同口徑制
    式子彈使用而具有殺傷力之制式手槍1支（含彈匣1個，槍枝
    管制編號：0000000000）而持有之。嗣經警於110年4月23日
    下午1時許，持本院所核發之110年度聲搜字第506號搜索票
    （受搜索人：曾永昌、案由：違反槍砲彈藥刀械管制條例等
    ）至曾永昌桃園市○○區○○路000巷000號住處執行搜索，在場
    之林萬忠於具有偵查權限之司法警察發覺其非法持有槍枝犯
    罪前，主動向員警陳述持有制式手槍之犯行，並於同日下午
    5時40分許，帶同警方前往桃園市大園區中華路241巷口，當
    場報繳上開制式手槍，始悉上情。
二、案經新北市政府警察局中和分局（下稱中和分局）、桃園市
    政府警察局平鎮分局（下稱平鎮分局）報告臺灣桃園地方檢
    察署檢察官偵查起訴。
    理  由
一、本案據以認定被告林萬忠犯罪之供述證據，其中屬於傳聞證
    據之部分，檢察官、被告及辯護人在本院審理時均未爭執其
    證據能力，復經本院審酌認該等證據之作成無違法、不當或
    顯不可信之情況，非供述證據亦查無公務員違背法定程序而
    取得之情事，揆諸刑事訴訟法第158條之4反面解釋、第159
    條至第159條之5之規定，均有證據能力。
二、訊據被告對於事實欄一、㈠㈡所示持有制式、非制式手槍及子
    彈之事實坦承不諱（見15926號偵字卷第14-17頁、147-148
    頁，16276號偵字卷第22-23頁、25-26頁、92-93頁，本院卷
    第98-100頁、347-348頁），並有中和分局搜索扣押筆錄暨
    扣押物品目錄表1份、110年4月19日現場查扣槍彈照片8張、
    內政部警政署刑事警察局（下稱刑事警察局）110年6月10日
    鑑定書1份、平鎮分局扣押筆錄暨扣押物品目錄表1份、110
    年4月23日現場查扣槍彈照片8張、刑事警察局110年7月5日
    鑑定書1份在卷可稽（見15926號偵字卷第29-35頁、105-108
    頁、157-164頁，16276號偵字卷第41-46頁、56-56頁、103-
    106頁），足見被告上開任意性自白與事實相符，堪以採信
    。被告另就事實欄一、㈡所示持有制式手槍之犯行，既已坦
    認非法持有制式手槍之事實，當無虛構取得緣由之動機或必
    要，且制式手槍既係「伯青」用作欠款之擔保，經本院於準
    備程序中向被告確認無訛（見本院卷第99頁），是公訴意旨
    誤認被告係向「伯青」借得制式手槍云云，容有未洽，應予
    更正如前。本案事證明確，被告犯行堪以認定，均應依法論
    科。
三、論罪科刑：
　㈠按所謂寄藏槍枝，係指受寄代藏，亦即受他人委託代為保管
    藏放，行為人持有槍枝、子彈，若係作為借款之擔保，即非
    受人委託代為保管，應屬單純持有（最高法院94年度台上字
    第3909號、95年度台上字第3231號、96年度台上字第7378號
    、99年度台上字第4177號判決意旨可資參照）。被告於警詢
    及本院準備程序中均供稱持有制式手槍之緣由，係因「伯青
    」積欠債務，「伯青」遂將制式手槍當作抵押等語（見1627
    6號偵字卷第26頁，本院卷第99頁），足認被告持有上開手
    槍，係為擔保其借予「伯青」金錢之債權，被告主觀上應係
    為自己持有之意思而占有上開手槍，並非為他人持有之意思
    而受託代為保管，揆諸上揭判決意旨及說明，被告收受而占
    有管領制式手槍，核屬持有行為無訛。是核被告所為，就事
    實欄一、㈠部分，係犯槍砲彈藥刀械管制條例第7條第4項之
    非法持有非制式手槍罪，及同條例第12條第4項之非法持有
    子彈罪；另就事實欄一、㈡部分，係犯同條例第第7條第4項
    之非法持有制式手槍罪。
　㈡罪數：
　⒈就事實欄一、㈠部分，被告雖持有五顆子彈，縱令其持有數枚
    子彈，但就非法持有子彈而言，仍為單純一罪。
　⒉就事實欄一、㈠㈡部分，被告迄至110年4月19日下午2時10分許
    、4月23日下午5時40分許為警查扣時止，持有上開制式、非
    制式手槍及子彈，均屬持有行為之繼續，為繼續犯，各應論
    以繼續犯之一罪。
　⒊就事實欄一、㈠部分，被告同時地持有上開槍彈，因係二種以
    上不相同種類客體，屬於以一行為同時觸犯非法持有非制式
    手槍、非法持有子彈二罪名，為想像競合犯，應依刑法第55
    條規定，從一重之非法持有非制式手槍罪處斷。
　⒋按非法持有槍、彈罪，其持有之繼續，為行為之繼續，直至
    持有行為終了時，均論為一罪。但非法持有槍、彈，雖屬繼
    續犯，然並非所有反覆或繼續實行之行為，皆一律可認為包
    括之一罪，而僅受一次評價，亦即，仍須從行為人主觀上是
    否自始即具有單一之犯意，以及客觀上行為之時空關係是否
    密切銜接，並依社會通常健全觀念，認屬包括之一罪為合理
    適當者，始足以當之；否則，仍應依實質競合關係，予以併
    合處罰。尤其，行為經警方查獲時，其反社會性及違法性既
    已具體表露，行為人即有受法律非難之認識，其包括一罪之
    犯行至此當認終了；從而，若經司法機關為相關之處置（如
    羈押、具保、責付）後，猶再犯罪，則其主觀上顯係另行起
    意而為，客觀上其受一次評價之事由亦已消滅，自不得再以
    一罪論（最高法院109年度台上字第589號判決意旨可資參照
    ）。被告於110年4月19日下午2時10分許，為警查扣如事實
    欄一、㈠所示非制式手槍1支及子彈5顆，並經檢察官訊問之
    後，認無羈押之必要，逕命限制住居，有該日之訊問筆錄、
    法警報告各1份在卷可憑（見15926號偵字卷第145-151頁）
    ，足見被告於110年4月19日下午2時10分許為警查扣槍彈之
    時，其反社會性及違法性既已具體表露，被告即有受法律非
    難之認識，應認其主觀上之單一決意及客觀上之繼續行為，
    俱因此而中斷，揆諸上揭判決意旨及說明，被告於110年4月
    23日下午5時40分，主動報繳如事實欄一、㈡所示制式手槍1
    支，當係另行起意持有，是被告所犯事實欄一、㈠㈡所示非法
    持有非制式手槍、非法持有制式手槍之犯行，犯意各別，行
    為互殊，應予分論併罰。
　㈢刑之加重、減輕：
　⒈按刑法第62條規定，對於未發覺之罪自首而受裁判者，得減
    輕其刑，但有特別規定者，依其規定。又槍砲彈藥刀械管制
    條例第18條第1項前段規定，犯本條例之罪自首，並報繳其
    持有之全部槍砲、彈藥、刀械者，減輕或免除其刑，此為刑
    法第62條但書所示之特別規定，自應優先適用（最高法院91
    年度台上字第615號判決意旨可資參照）。經查，警方偵辦
    曾永昌涉嫌毒品及槍砲案件，現場搜索後查扣安非他命與吸
    食器，旋將曾永昌與在場被告帶返所偵辦，後於派出所詢問
    二人有無其他違禁物，被告坦承還有槍枝，並主動帶同警方
    至桃園市大園區中華路241巷口取出其所有之制式手槍一把
    （含彈匣），在此之前，僅有曾永昌涉嫌持有槍砲之事證，
    並無被告持有槍械之情資等情，有平鎮分局110年11月5日函
    附員警職務報告1份在卷可佐（見本院卷第113-115頁），足
    見被告確係在未被有偵查犯罪職權之機關或公務員知悉其持
    有制式手槍之犯行前，即向平鎮分局建安派出所員警自首坦
    承持有制式手槍之犯行，並報繳持有之全部槍彈供警扣案，
    堪認就事實欄一、㈡部分，被告已符合槍砲彈藥刀械管制條
    例第18條第1項前段所定減輕或免除其刑之要件，另參以被
    告持有槍枝之數量、期間等犯罪情節，及其犯罪對社會治安
    之危害與其自首報繳所能防止槍彈氾濫之程度等情狀，認尚
    不足以免除其刑，僅得減輕其刑。
　⒉公訴意旨固主張被告就事實欄一、㈠㈡部分均構成累犯，並請
    審酌依刑法第47條第1項、司法院大法官會議釋字第775號解
    釋意旨加重其刑云云，惟本院衡酌最高法院110年度台上大
    字第5660號刑事裁定意旨，認檢察官就被告累犯加重其刑之
    事項，並未具體指出證明方法，致本院無從判斷被告有無因
    加重本刑致生所受刑罰超過其所應負擔罪責之情形，爰不依
    累犯規定加重其刑。
　⒊至於辯護人為被告請求依槍砲彈藥刀械管制條例第18條第4項
    規定減輕其刑云云（見本院卷第350頁），惟按槍砲彈藥刀
    械管制條例第18條第4項關於自白減免其刑之規定，必須供
    出全部槍砲、彈藥、刀械之來源及去向，並因而查獲或防止
    重大危害治安事件發生，始有其適用。依諸上開規定，必須
    被告將自己原持有之上揭違禁物所取得之來源與所轉手之流
    向，交代清楚，因而使犯罪調（偵）查人員得以一併查獲相
    關涉案者；或因而防止他人利用該違禁物發生重大危害治安
    之事件，始符合減免其刑之要件（最高法院96年度台上字第
    1962號、99年度台上字第5649號判決要旨可資參照）。被告
    雖於警詢、偵查及本院審理中自白犯行，並供述非制式手槍
    及子彈係向「旺仔」購買、制式手槍係「伯青」為供擔保欠
    款所交付，然而，被告並未進一步提供詳細資料給予檢警調
    查，則檢警並無因被告之供述而查獲相關涉案者或因此防止
    重大危害治安事件之發生，顯然並不符合上開「因而查獲」
    之要件，不論就事實欄一、㈠㈡部分，均無槍砲彈藥刀械管制
    條例第18條第4項自白減刑規定之適用。
　⒋此外，辯護人為被告請求再依刑法第59條規定酌減其刑云云
    （見本院卷第371頁），惟按犯罪之情狀顯可憫恕，認科以
    最低度刑仍嫌過重者，得酌量減輕其刑，刑法第59條定有明
    文。此雖為法院依法得行使裁量之事項，然非漫無限制，須
    犯罪有其特殊之原因、環境與情狀，參以刑法第57條所列10
    款事項等一切情狀後，在客觀上足以引起一般之同情，認為
    即予宣告法定最低度刑，猶嫌過重者，始有其適用。所謂法
    定最低度刑，固包括法定最低本刑，惟遇有其他法定減輕事
    由者，則指適用該法定減輕事由減輕後之最低度刑而言。倘
    被告別有法定減輕事由者，應先適用法定減輕事由減輕其刑
    後，猶認其犯罪之情狀顯可憫恕，即使科以該減輕後之最低
    度刑仍嫌過重者，始得適用刑法第59條規定酌量減輕其刑（
    最高法院100年度台上字第744號判決意旨可資參照）。槍、
    彈為高度危險性之管制物品，非經主管機許可，不得擅自持
    有，以維社會大眾安全，已屬眾所周知之事，被告竟先後持
    有制式、非制式手槍及子彈，對社會治安危害甚深，是就被
    告本案犯罪之目的、動機、手段與情節等觀之，實難認有何
    足以引起一般同情之特殊原因、環境與情狀，況本案已適用
    槍砲彈藥刀械管制條例第18條第1項前段規定予以減輕其刑
    ，業如前述，要已無情輕法重之情，爰不再依刑法第59條規
    定減輕其刑。
　㈣量刑：
　　爰以行為人之責任為基礎，審酌被告明知具有殺傷力之槍彈
    屬高度危險之物品，非經主管機關許可不得擅自持有，以維
    社會大眾安全，被告無視法令禁止，無故持有非制式手槍、
    制式手槍各1支及子彈5顆，對於他人生命、身體及社會治安
    構成重大潛在之危險，所為非是，惟念及被告始終坦承犯行
    ，犯後態度尚可，且持有本案槍彈期間，並未持以從事犯罪
    行為，對社會安全尚未造成具體實害，兼衡其犯罪之動機、
    目的、手段及持有槍彈之數量，並衡酌99年間因持有非制式
    手槍5支及子彈38顆，而於109年7月8、9日為警查扣，近日
    經本院以110年度訴字第209號判決判處有期徒刑6年6月，併
    科罰金20萬元之素行，有上述刑事判決、起訴書各1份附卷
    可佐（見本院卷第41-49頁、351-367頁），暨被告於本院審
    理時自述國小畢業之智識程度、目前從事大理石和生意、經
    濟普通之生活狀況等一切情狀，分別量處如主文所示之刑，
    並就併科罰金部分諭知易服勞役之折算標準。另本於罪責相
    當性之要求，在刑罰內、外部性界限範圍內，就本案整體犯
    罪之非難評價、各行為彼此間之偶發性、各行為所侵害法益
    之專屬性或同一性予以綜合判斷，暨斟酌被告犯罪行為之不
    法與罪責程度、對其施以矯正之必要性，爰依法酌定被告之
    應執行刑如主文所示，以資懲儆。
四、沒收：　　　
　㈠扣案之非制式手槍1支（含彈匣1個，槍枝管制編號：0000000
    000）、制式手槍1支（含彈匣1個，槍枝管制編號：0000000
    000），經鑑定具有殺傷力，有上開刑事警察局鑑定書2份在
    卷可佐，均屬違禁物，應依刑法第38條第1項規定，均予以
    宣告沒收。
　㈡扣案之子彈5顆，因鑑定過程中試射擊發而喪失子彈之效用，
    有刑事警察局110年6月10日鑑定書、11月19日函各1份附卷
    可考（見15926號偵字卷第157-164頁，本院卷第129頁），
    均已失其違禁物之性質，而不予宣告沒收。
據上論斷，應依刑事訴訟法第299條第1項前段，槍砲彈藥刀械管
制條例第7條第4項、第12條第4項、第18條第1項前段、刑法第11
條、第55條、第42條第3項前段、第51條第5款、第7款、第38條
第1項，判決如主文。
本案經檢察官林佳勳提起公訴，檢察官詹佳佩到庭執行職務。
中　　華　　民　　國　　111 　年　　10　　月　　27　　日
                  刑事第十五庭  審判長法  官  林龍輝
                                      法  官  郭于嘉
                                      法  官  吳軍良
以上正本證明與原本無異。
如不服本判決應於收受判決後20日內向本院提出上訴書狀，並應
敘述具體理由。其未敘述上訴理由者，應於上訴期間屆滿後20日
內向本院補提理由書(均須按他造當事人之人數附繕本)「切勿逕
送上級法院」。 
       　　　　　　　　　　　　　　　 書記官　魏妙軒
中　　華　　民　　國　　111 　年　　10　　月　　27　　日
附錄本案論罪科刑法條全文：
槍砲彈藥刀械管制條例第7條
Ⅰ未經許可，製造、販賣或運輸制式或非制式火砲、肩射武器、
  機關槍、衝鋒槍、卡柄槍、自動步槍、普通步槍、馬槍、手槍
  或各類砲彈、炸彈、爆裂物者，處無期徒刑或七年以上有期徒
  刑，併科新臺幣三千萬元以下罰金。
Ⅱ未經許可，轉讓、出租或出借前項所列槍砲、彈藥者，處無期
  徒刑或五年以上有期徒刑，併科新臺幣一千萬元以下罰金。
Ⅲ意圖供自己或他人犯罪之用，而犯前二項之罪者，處死刑或無
  期徒刑；處徒刑者，併科新臺幣五千萬元以下罰金。
Ⅳ未經許可，持有、寄藏或意圖販賣而陳列第一項所列槍砲、彈
  藥者，處五年以上有期徒刑，併科新臺幣一千萬元以下罰金。
Ⅴ意圖供自己或他人犯罪之用，以強盜、搶奪、竊盜或其他非法
  方法，持有依法執行公務之人所持有之第一項所列槍砲、彈藥
  者，得加重其刑至二分之一。
Ⅴ第一項至第三項之未遂犯罰之。
槍砲彈藥刀械管制條例第12條
Ⅰ未經許可，製造、販賣或運輸子彈者，處一年以上七年以下有
  期徒刑，併科新臺幣五百萬元以下罰金。
Ⅱ未經許可，轉讓、出租或出借子彈者，處六月以上五年以下有
  期徒刑，併科新臺幣三百萬元以下罰金。
Ⅲ意圖供自己或他人犯罪之用，而犯前二項之罪者，處三年以上
  十年以下有期徒刑，併科新臺幣七百萬元以下罰金。
Ⅳ未經許可，持有、寄藏或意圖販賣而陳列子彈者，處五年以下
  有期徒刑，併科新臺幣三百萬元以下罰金。
Ⅴ第一項至第三項之未遂犯罰之。